ACORDAO-COMPLETO-2515761

ACÓRDÃO 2659/2021 ATA 44/2021 - PLENÁRIO

VISTOS, relatados e discutidos estes autos de representação formulada pelo Subprocurador-Geral Lucas Rocha Furtado, do Ministério Público junto a este Tribunal, complementada por petição do Deputado Federal Alessandro Molon, em face de reportagens a noticiar possível criação, por iniciativa da Presidência da República, em troca de apoio parlamentar, de "orçamento paralelo" por meio de emendas, "parte delas destinada à compra de tratores e equipamentos agrícolas" com suposto sobrepreço.
ACORDAM os Ministros do Tribunal de Contas da União, reunidos em Sessão do Plenário, diante das razões expostas pelo Relator, em:
9.1. nos termos dos arts. 235 e 237, inciso I, do Regimento Interno deste Tribunal (RITCU) , conhecer da presente representação;
9.2. nos termos do art. 169, inciso III, do RITCU, arquivar o feito sem julgamento de mérito, por medida de eficiência, racionalidade processual e economicidade, em virtude da existência de outro processo em curso no Tribunal (TC Processo 014.379/2021-0, relator: Ministro Aroldo Cedraz) , autuado na mesma data, motivado pelas mesmas reportagens, com identidade de conteúdo e em fase mais adiantada de instrução, além de outros processos em trâmite com objetos iguais ou semelhantes ao versado nesta representação;
9.3. juntar cópia do presente Acórdão ao TC Processo 014.379/2021-0;
9.4. dar ciência desta deliberação aos seguintes destinatários, informando que o teor integral de suas peças (Relatório e Voto) poderá ser obtido no endereço eletrônico www.tcu.gov.br/acordaos:
9.4.1. Presidência da República;
9.4.2. Subprocurador-Geral Lucas Rocha Furtado, autor da representação;
9.4.3. Deputado Federal Alessandro Molon, autor de petição incidental (peça 6) .

Apurar a notícia de que o Presidente Jair Bolsonaro criou orçamento secreto em troca de apoio parlamentar

Senhor Presidente,
Como visto, ao contar com a complementação da petição pelo Exmo. Sr. Deputado Federal Alessandro Molon, o MPTCU teria formulado a presente representação em face das aludidas notícias sobre os indícios de irregularidade pela criação do tal "orçamento paralelo ou secreto" a partir da suposta iniciativa da Presidência da República em troca do apoio de membros do Poder Legislativo por meio da execução de emendas parlamentares para a "compra de tratores e equipamentos agrícolas" com o eventual sobrepreço.
Eis que, no presente momento, o Ministro-Relator Raimundo Carreiro apresentou a sua proposta para que essa matéria seja apreciada, contudo, no âmbito do referido TC 014.379/2021-0 sob a relatoria do Ministro Aroldo Cedraz.
Acompanho o voto ora apresentado, então, pelo Ministro-Relator no sentido de promover o arquivamento deste processo, sem o julgamento de mérito, deixando agora, entretanto, de avaliar a proposta da Secex-Administração para a imediata realização de inspeção na Presidência da República, além dos demais órgãos e entes federais, sem prejuízo de promover a juntada de cópia da presente deliberação do TCU ao referido TC 014.379/2021-0 em função da sua continência sobre o presente feito, permitindo que seja ali promovida a posterior avaliação da aludida proposta da unidade técnica.
Ocorre, todavia, que, na discussão do presente feito, o Ministro-Relator Raimundo Carreiro passou a também informar que a Secretaria do TCU teria noticiado o desenvolvimento de específico sistema de TI destinado ao detalhamento dos dispêndios orçamentários em RP-9, com a identificação, inclusive, do autor da respectiva emenda parlamentar, tendo esclarecido, contudo, que esse detalhamento tenderia a ser promovido apenas sobre os dispêndios realizados em RP-9 após a implantação do referido sistema, e, desse modo, sobressairia o faltante detalhamento sobre os pretéritos dispêndios em RP-9.
Importante registrar, por conseguinte, que permaneceria a evidente necessidade de a unidade técnica também buscar esse faltante detalhamento, com a identificação, inclusive, do autor da respectiva emenda parlamentar, para os pretéritos dispêndios realizados em RP-9 antes da implantação do referido sistema, devendo, para tanto, a Secex-Administração buscar a obtenção desse detalhamento por intermédio da suscitada inspeção, entre outras medidas, no bojo do anunciado TC 014.379/2021-0 sob a relatoria do Ministro Aroldo Cedraz, sem prejuízo de o MPTCU ou o Deputado Federal vir a supervenientemente apresentar a adicional petição nesse sentido.
Ao deixar registrada, portanto, essa necessária premissa técnica, acompanho o voto ora oferecido pelo Ministro-Relator Raimundo Carreiro ao Plenário do TCU.
TCU, Sala das Sessões, em 10 de novembro de 2021.
Ministro-Substituto ANDRÉ LUÍS DE CARVALHO

Presidência da República

3. Interessados/Responsáveis:
3.1. Interessados: Presidência da República

13.1. Ministros presentes: Bruno Dantas (na Presidência), Walton Alencar Rodrigues, Benjamin Zymler, Augusto Nardes, Raimundo Carreiro (Relator) e Jorge Oliveira.
13.2. Ministros-Substitutos convocados: André Luís de Carvalho e Weder de Oliveira.

RAIMUNDO CARREIRO

Trata-se de representação formulada pelo Subprocurador-Geral Lucas Rocha Furtado, do Ministério Público junto a este Tribunal (peça 1) , complementada por petição do Deputado Federal Alessandro Molon (peça 6) , em face de reportagens publicadas pelo jornal O Estado de S. Paulo/Estadão, entre 8 e 10/5/2021, a noticiar possíveis irregularidades relacionadas a suposta criação, por iniciativa da Presidência da República, em troca de apoio parlamentar, de "orçamento paralelo de R$ 3 bilhões em emendas, boa parte delas destinada à compra de tratores e equipamentos agrícolas por preços até 259% acima dos valores de referência fixados pelo governo".
2.	Reproduzo a seguir, com ajustes de forma, o teor principal da instrução preliminar da SecexAdministração, cuja proposta de encaminhamento foi endossada pela direção da unidade técnica (peças 13-15) : 
EXAME DE ADMISSIBILIDADE
	Inicialmente, deve-se registrar que a representação preenche os requisitos de admissibilidade constantes no art. 235 do Regimento Interno do TCU, haja vista a matéria ser de competência do Tribunal, referir-se a responsável sujeito a sua jurisdição, estar redigida em linguagem clara e objetiva, conter nome legível, qualificação e endereço do representante, bem como encontrar-se acompanhada do indício concernente à irregularidade ou ilegalidade.
	Além disso, os representantes possuem legitimidade para representar ao Tribunal, consoante disposto no inciso III do art. 237 do RI/TCU.
	Ainda, conforme dispõe o art. 103, § 1º, in fine, da Resolução - TCU 259/2014, verifica-se a existência do interesse público no trato da suposta irregularidade/ilegalidade, pois a falta de transparência e critérios para alocação dos recursos do orçamento poderia, em tese, causar prejuízo ao Estado por direcionamentos indevidos dos recursos ali alocados, trazendo distorções significativas na distribuição desses recursos.
A preocupação com a transparência dos dados envolvendo emendas parlamentares também foi objeto de comunicação plenária do Ministro Raimundo Carreiro (Peça 9) , na qual solicitou que a Secretaria-Geral de Controle Externo atuasse junto ao Poder Executivo para "verificar as medidas existentes ou que serão adotadas para garantir a devida transparência da totalidade dos recursos alocados via emendas parlamentares".
	Dessa forma, a representação poderá ser apurada, para fins de comprovar a sua procedência, nos termos do art. 234, § 2º, segunda parte, do Regimento Interno do TCU, aplicável às representações de acordo com o parágrafo único do art. 237 do mesmo RI/TCU.
EXAME TÉCNICO
	Os representantes apresentaram reportagem do jornal Estadão de 9/5/2021, no qual foi denunciado suposto esquema de uso de orçamento paralelo para aumentar a base de apoio no Congresso. A aplicação desses recursos estaria sendo usada para a compra de tratores e máquinas agrícolas com valores acima do mercado. Também foi alegado que esses recursos estariam sendo dispendidos à margem da legislação pertinente e que não há transparência de como é feita a indicação desses recursos.
Preliminarmente, constata-se que o termo orçamento paralelo, ou mesmo secreto, citado na representação não se mostra adequado, uma vez que os recursos ali questionados constam na lei orçamentária anual sob a identificação de emenda de relator-geral (identificador RP9) (peças 10 e 11) , estando, assim, devidamente autorizados pelas respectivas leis. Contudo, há indícios de ausência de critérios claros para a descentralização dos recursos, já que a legislação pertinente não revela como esses recursos deverão ser distribuídos.
As emendas de relatores estão previstas somente na Resolução-CN 1/2006, que no seu artigo 144 estabelece sua finalidade:
I - corrigir erros e omissões de ordem técnica ou legal;
II - recompor, total ou parcialmente, dotações canceladas, limitada a recomposição ao montante originalmente proposto no projeto;
III - atender às especificações dos Pareceres Preliminares.
Essas finalidades foram ampliadas pelo art. 6º, § 4º, inciso II, item 6, da Lei de Diretrizes Orçamentárias de 2020, que permitiu que essas emendas fossem utilizadas para alterar programações constantes no projeto de lei orçamentária e inclusão de novas. Entretanto, os critérios para sua distribuição não foram regulamentados.
Tal fato já foi abordado pelo TCU no âmbito das contas de governo do ano de 2020, cujo voto do Ministro-Relator Walton Alencar descreveu a seguinte situação constatada:
Diferentemente do que ocorre com as emendas individuais, que dispõem de procedimentos padronizados e centralizados no Sistema Integrado de Planejamento e Orçamento (Siop) , com ampla transparência de todas as fases da alocação dos recursos, verificou-se não haver uniformização de procedimentos para a distribuição ou alocação de despesas suportadas com recursos advindos de emendas RP-9 (Voto do Ministro-Relator Walton Alencar) 
Os documentos que embasaram essa contatação foram obtidos por meio do TC Processo 000.797/2021-9: apartado do processo de contas do governo, autuado para análise dos instrumentos de planejamento e orçamento do governo federal. As evidências obtidas nesse processo, também indicaram que a distribuição desses recursos não respeitou o princípio da publicidade presente no art. 37 da Constituição-Federal de 1988. 
O relatório das contas de governo de 2020 revelou que a distribuição das emendas de relator-geral foi realizada por meio de ofícios e planilhas (encaminhados por diversos parlamentares) , sem que fossem realizados em sistema de registro centralizado como é feito para as demais emendas individuais. Tal constatação culminou com a recomendação pela adoção de mecanismos mais transparentes e racionais na alocação de recursos oriundos das emendas de relator-geral do orçamento (recomendação 3.11 do Parecer-Prévio das Contas de 2020) 
De fato, foi possível constatar que a Plataforma + Brasil (sistema central que controla as transferências federais) não apresenta em seus painéis as emendas de relator-geral (Peça 12) . Essa informação só está disponível em consulta com senha, sem ainda demonstrar qual parlamentar foi o responsável pela indicação, informando apenas que a origem do recurso foi a emenda do relator-geral.
Dessa forma, constata-se que há indícios de irregularidades na descentralização desses recursos quanto à transparência das indicações de parlamentares e quanto aos critérios técnicos utilizados. Entretanto, com os dados até aqui apresentados não é possível decidir essa questão no mérito.
Assim, mostra-se razoável autorizar a realização de inspeção na Presidência da República de forma a buscar as informações complementares sobre a execução dessas emendas. Também se mostra pertinente, autorizar o compartilhamento das peças do TC Processo 000.797/2021-9, uma vez que esse processo contemplou diligência à Presidência da República sobre os critérios utilizados para a descentralização das emendas do tipo RP 9, evitando assim emitir nova solicitação dos dados.
Os representantes também apresentaram alegações de possíveis sobrepreços na execução dessas emendas, notadamente no Ministério do Desenvolvimento Regional para aquisição de máquinas pesadas. Ressalta-se que existem no TCU diversos processos tratando dos recursos das emendas RP9 (vide Anexo) , inclusive processos específicos sobre o sobrepreço apontado pelos representantes. De fato, a destinação desses recursos envolve clientela de várias secretarias de controle externo do TCU.
De forma a minimizar esforços duplicados, e manter uma coerência com as competências das secretarias, foi feita uma divisão dos assuntos a serem analisados pelas unidades técnicas, conforme demonstrado na tabela a seguir. Dessa forma, as alegações quanto ao possível sobrepreço na execução dessas emendas serão tratadas nos processos específicos já abertos no âmbito do TCU.
	Unidades técnicas
	Responsabilidade sobre o tema RP9

	Semag
	Aspectos orçamentários e legais

	SecexAdmin
	Critérios para a distribuição dos recursos e transparência dos dados

	Selog e demais unidades temáticas
	Conformidade da execução dos recursos descentralizados

Em relação à medida cautelar solicitada pelo Deputado Federal Alessando Lucciola Molon, não foi constatado o pressuposto periculum in mora, para adoção de tal medida, consoante o art. 276 do Regimento Interno/TCU. A urgência arguida pelo representante se refere à votação iminente da lei de diretrizes orçamentárias de 2022, e pedia a suspensão da destinação e aplicação de recursos públicos no chamado "orçamento secreto". Entretanto, a lei foi votada no dia 15/7/2021, um dia após o protocolo do documento no TCU.
Por fim, um dos representantes encaminhou cópia do relatório de apuração da Controladoria Geral da União que analisou os riscos de sobrepreço em editais do Ministério de Desenvolvimento Regional (Peças 7 e 8) . Como essa análise está sendo realizada pela Secretaria de Infraestrutura Hídrica, de Comunicações e de Mineração, cópia dessa documentação será encaminhada a essa secretaria para auxiliar na apuração em andamento (Documento 69.179.007-5) .
CONCLUSÃO
Os documentos constantes das peças 1, 2, 3 e 6 deve ser conhecido como representação, por preencher os requisitos previstos nos arts. 235 e 237, inciso III, do Regimento Interno/TCU e no art. 103, § 1º da Resolução - TCU 259/2014. 
No que tange ao requerimento de medida cautelar, inaudita altera pars, entende-se que este não deve ser acolhido, por não estar presente nos autos o requisito do periculum in mora.
Diante dos fatos apurados, conclui-se que as informações constantes dos autos não são suficientes para a análise de mérito da presente representação, razão pela qual faz-se necessária a adoção das seguintes medidas preliminares: autorização do compartilhamento das peças do TC Processo 000.797/2021-9 e autorização para a realização de inspeção na Presidência da República, para que sejam coletadas informações complementares acerca dos critérios para a destinação dos recursos das emendas do tipo relator-geral e as respectivas medidas de transparência adotadas para a correta identificação das indicações para distribuição desses recursos.
PROPOSTA DE ENCAMINHAMENTO
Ante todo o exposto, submetem-se os autos à consideração superior, propondo:
	a) conhecer da presente representação, satisfeitos os requisitos de admissibilidade previstos nos arts. 235 e 237, inciso III, do Regimento Interno deste Tribunal e no art. 103, § 1º da Resolução - TCU 259/2014;
b) indeferir o requerimento de medida cautelar, inaudita altera pars, formulado pelo Deputado Federal Alessandro Lucciola Molon, tendo em vista a inexistência dos pressupostos necessários para adoção da referida medida;
	c) autorizar a realização de inspeção, com fundamento no art. 240 do RI/TCU, na Presidência da República, para que sejam coletadas informações acerca dos critérios para a destinação dos recursos das emendas do tipo relator-geral e as respectivas medidas de transparência adotadas para a correta identificação das indicações para distribuição desses recursos;
	d) autorizar o compartilhamento das peças do TC Processo 000.797/2021-9 para análise desse processo;
	e) comunicar aos representantes a decisão que vier a ser adotada nestes autos.
	
ANEXO - TABELA COM A LISTA DE PROCESSOS ABERTOS TRATANDO SOBRE O TEMA EMENDAS DE RELATOR-GERAL
	Processos
	Relator
	UT 
	Tipo
	Assunto

	TC Processo 014.336/2021-9
	Min. RC
	SecexAdmin
	Representação
	Apurar a notícia de que o Presidente Jair Bolsonaro criou orçamento secreto em troca de apoio parlamentar

	TC Processo 000.224/2021-9
	Min. S. ASC
	SeinfraCOM
	Representação
	Representação formulada pela SeinfraCOM/TCU a respeito de possíveis irregularidades ocorridas na Codevasf relacionadas a pregões eletrônicos realizados no exercício de 2020 para o registro de preços de serviços de pavimentação de vias públicas localizadas em municípios diversos na área de atuação da companhia.

	TC Processo 021.823/2021-9
	Min. S. ASC
	SeinfraCOM
	Monitoramento
	Monitoramento das determinações e/ou recomendações feitas a Companhia de Desenvolvimento dos Vales do São Francisco e do Parnaíba, por meio do Acórdão 1213/2021-TCU-Plenário, no âmbito do processo Processo 000.224/2021-9

	TC Processo 022.088/2021-0
	Min. S. ASC
	SeinfraCOM
	Denúncia
	Denúncia referente ao contrato com número 18712020 e códigoUasg 195005 (nº da Denúncia no sistema: 281/2021) 

	TC Processo 003.906/2020-5
	Min. VR
	SeinfraUrbana
	Monitoramento
	Auditoria integrada acerca da eficiência e efetividade da aplicação dos recursos advindos de emendas parlamentares individuais impositivas.

	TC Processo 014.337/2021-5
	Min. JGO
	SeinfraUrbana
	 Representação
	Supostas irregularidades que teriam  

	TC Processo 014.280/2021-3
	Min.  S. WDO
	Selog
	 Representação
	Possíveis irregularidades e ilegalidades perpetradas pelo Governo Federal em razão da criação de um orçamento secreto com o fito de garantir apoio de parlamentares no Congresso Nacional, culminando com a compra de equipamentos superfaturados.

	TC Processo 014.820/2021-8
	Min. JGO
	Selog
	 Representação
	Possíveis irregularidades nos repasses de recursos federais realizados pelo Ministério do Desenvolvimento Regional e pela Companhia de Desenvolvimento dos Vales do São Francisco e do Parnaíba ¿ CODEVASF a municípios para compra de tratores e outros equipamentos agrícolas.

	TC Processo 014.821/2021-4
	Min. JGO
	Selog
	 Representação
	Identificar e averiguar possíveis fraudes e favorecimentos ilícitos às empresas beneficiárias de contratos para execução de obras e fornecimento de equipamentos com recursos oriundos do chamado orçamento paralelo, supostamente montado pelo governo Bolsonaro para beneficiar aliados políticos em troca de apoio parlamentar, por meio das emendas denominadas RP9, operadas por meio do orçamento da Companhia de Desenvolvimento dos Vales do São Francisco e do Parnaíba - Codevasf, vinculada ao Ministério do Desenvolvimento Regional - MDR.

	TC Processo 000.797/2021-9
	Min. WAR
	Semag
	 Representação
	APARTADO CONSTITUÍDO MEDIANTE O Acórdão 2701/2019-TCU-Plenário, PROFERIDO NO PROCESSO TC Processo 036.616/2019-2, REFERENTE ÀS DIRETRIZES PARA AS CONTAS DO GOVERNO DE 2020, SOB RESPONSABILIDADE DA DIPOG/SEMAG - análise dos instrumentos de planejamento e orçamento do governo federal e avaliação das ações setoriais do governo.

	TC Processo 014.379/2021-0
	Min. AC
	Semag
	Denúncia
	Existência de orçamento paralelo de R$ 3 bilhões em emendas para secretamente aumentar a base de apoio do governo no Congresso. Parte das verbas das emendas foi destinada, inclusive, para a compra de tratores com preços até 259% acima dos valores de referência.

É o Relatório.

não há.

Subprocurador-Geral Lucas Rocha Furtado (manifestação oral).

REPRESENTAÇÃO. MPTCU. PRESIDÊNCIA DA REPÚBLICA. NOTÍCIAS JORNALÍSTICAS DE POSSÍVEIS IRREGULARIDADES RELACIONADAS A SUPOSTA CRIAÇÃO, POR INICIATIVA DA PRESIDÊNCIA DA REPÚBLICA, EM TROCA DE APOIO PARLAMENTAR, DE "ORÇAMENTO PARALELO" EM EMENDAS, "BOA PARTE DELAS DESTINADA À COMPRA DE TRATORES E EQUIPAMENTOS AGRÍCOLAS" COM SUPOSTO SOBREPREÇO. PROPOSTA PRELIMINAR DE INSPEÇÃO. CONHECIMENTO. MATÉRIA VERSADA EM OUTRO PROCESSO (TC 014.379/2021-0), AUTUADO NA MESMA DATA, COM BASE NAS MESMAS REPORTAGENS E EM FASE DE INSTRUÇÃO MAIS ADIANTADA. IDENTIDADE DE CONTEÚDOS. EXISTÊNCIA DE OUTROS PROCESSOS EM CURSO NO TRIBUNAL COM OBJETO IGUAL OU SEMELHANTE. ARQUIVAMENTO COM BASE NOS PRINCÍPIOS DE EFICIÊNCIA, RACIONALIDADE PROCESSUAL E ECONOMICIDADE. JUNTADA DE CÓPIA DO ACÓRDÃO AO TC 014.379/2021-0. CIÊNCIA AOS AUTORES DA REPRESENTAÇÃO E À PRESIDÊNCIA DA REPÚBLICA.

REPRESENTAÇÃO (REPR)

Trata-se de representação formulada pelo Subprocurador-Geral Lucas Rocha Furtado, do Ministério Público junto a este Tribunal (peça 1) , complementada por petição do Deputado Federal Alessandro Molon (peça 6) , em face de reportagens publicadas pelo jornal O Estado de S. Paulo/Estadão, entre 8 e 10/5/2021, a noticiar possível criação, por iniciativa da Presidência da República, em troca de apoio parlamentar, de "orçamento paralelo" por meio de emendas, "parte delas destinada à compra de tratores e equipamentos agrícolas" com suposto sobrepreço.
2.	 O autor da representação requereu apurações para "identificar as fragilidades da metodologia de distribuição de recursos a parlamentares e determinar as alterações necessárias ao procedimento denunciado". 
3.	Após a autuação do feito, o Deputado Federal Alessandro Molon apresentou petição, juntando cópia do Relatório de Apuração 968685, da Controladoria-Geral da União, com enfoque Secretaria Nacional de Mobilidade e Desenvolvimento Regional e Urbano (SMDRU) , relativo a análises de convênios para aquisição de máquinas e equipamentos, a indicar risco de sobrepreço na execução das despesas (peças 7 e 8) . 
4.	Em vista disso, solicitou medida cautelar para "suspender a destinação e aplicação, no todo ou em parte, de recursos públicos no chamado 'orçamento secreto' criado pelo Sr. Presidente da República Jair Bolsonaro, impedindo-se a execução das verbas orçamentárias listadas na rubrica RP9 ou, alternativamente, que a suspensão se dê até que um sistema de informações transparente das indicações seja disponibilizado, uma vez que não se sabe e não se consegue saber quem indicou os beneficiários" (peça 6, p. 4) .
5.	Em suas análises preliminares, a Secretaria de Controle Externo da Administração do Estado (SecexAdmin) exarou as seguintes proposições preliminares:
	a) conhecer da presente representação, satisfeitos os requisitos de admissibilidade previstos nos arts. 235 e 237, inciso III, do Regimento Interno deste Tribunal e no art. 103, § 1º da Resolução - TCU 259/2014; 
	b) indeferir o requerimento de medida cautelar, inaudita altera pars, formulado pelo Deputado Federal Alessandro Lucciola Molon, tendo em vista a inexistência dos pressupostos necessários para adoção da referida medida; 
	c) autorizar a realização de inspeção, com fundamento no art. 240 do RI/TCU, na Presidência da República, para que sejam coletadas informações acerca dos critérios para a destinação dos recursos das emendas do tipo relator-geral e as respectivas medidas de transparência adotadas para a correta identificação das indicações para distribuição desses recursos; 
	d) autorizar o compartilhamento das peças do TC Processo 000.797/2021-9 para análise desse processo;
	e) comunicar aos representantes a decisão que vier a ser adotada nestes autos.  (grifei) .
6.	A mesma instrução identificou a existência de outros dez processos neste Tribunal com matérias de fundo iguais ou conexas à versada nesta representação, apresentando os respectivos resumos.
7.	Feito esse breve histórico, peço vênias por divergir da proposta da unidade.
8.	Quanto à admissibilidade positiva da presente representação e a negativa ao pleito de medida cautelar formulado na petição do Deputado Federal Alessandro Molon, nada tenho a ressalvar quanto as conclusões e proposta preliminares da unidade técnica, incorporando a este Voto os fundamentos anotados na instrução coligida no Relatório.
9.	 Minha divergência reside sobre a proposta de inspeção e o próprio seguimento desta Representação, conforme passo a expor.
10.	 Conforme visto, a unidade técnica propõe inspeção "na Presidência da República", para coleta de "informações acerca dos critérios para a destinação dos recursos das emendas do tipo relator-geral e as respectivas medidas de transparência adotadas para a correta identificação das indicações para distribuição desses recursos".
11.	Ocorre que o mesmo propósito foi alvejado no TC Processo 000.797/2021-9 (relator: Ministro Walton Alencar Rodrigues) , destinado à análise dos instrumentos de planejamento e orçamento do Governo Federal, em que, por meio dos Avisos GP/TCU 755 e 756, de 25/9/2021, foram expedidas diligências à Presidência da República e ao Ministério da Economia, a solicitar as seguintes informações:
os aspectos técnicos e operacionais que demonstrem a compatibilidade, com os princípios constitucionais e legais norteadores do Sistema de Planejamento e Orçamento Federal (notadamente os princípios da especificação, clareza, da eficiência, da publicidade/transparência, do equilíbrio, da comparabilidade e rastreabilidade das informações orçamentárias) , do novo modelo proposto pelo Poder Executivo para possibilitar a alocação/distribuição de parcela substancial do orçamento da União por meio de emendas de relator-geral do orçamento de 2020, classificadas no identificador de resultado primário RP 9, conforme Projeto de Lei de iniciativa do (PLN) 51/2019, convertido na Lei 13.957, de 18/12/2019; 
o grau de eficiência, à luz dos princípios, normas e critérios norteadores do Sistema de Planejamento e Orçamento Federal, de se alocar ou distribuir, em despesas correntes, 53% das emendas de relator-geral do orçamento aplicadas diretamente pela União em 2020, classificadas no identificador de resultado primário RP 9;
os critérios e mecanismos operacionais adotados pelo Poder Executivo, em 2020, para, isolada ou conjuntamente com membros do Congresso Nacional, alocar nos órgãos superiores (Ministérios) - e posterior distribuição (desconcentração) entre os órgãos e entidades do Poder Executivo federal - as programações provenientes das emendas de relator-geral do orçamento, classificadas no identificador de resultado primário RP 9, assim como os mecanismos de transparência adotados para assegurar a publicidade das escolhas alocativas, em atendimento ao disposto nos arts. 37 e 163-A da Constituição da República;
os critérios de distribuição, sob a forma de transferência voluntária, das programações provenientes das emendas de relator-geral do orçamento de 2020 classificadas no identificador de resultado primário RP 9, assim como a lista, em meio eletrônico editável, dos entes da Federação beneficiados com tais recursos, com informações detalhadas sobre a execução orçamentária e financeira em favor de cada ente, os valores recebidos e a data da transferência, em atendimento aos disposto no art. 77 da Lei 13.898/2019 (LDO 2020) ;
cópias dos Ofícios ou outros documentos (físicos ou digitais) pelos quais os parlamentares porventura formalizaram suas demandas junto aos órgãos e entidades do Poder Executivo federal, visando à alocação/distribuição de emendas de relator-geral do orçamento classificadas no identificador de resultado primário RP 9, assim como informar os mecanismos de transparência ativa adotados para dar amplo acesso aos dados aos cidadãos;
sistemas eletrônicos centralizados adotados pelo Poder Executivo federal em 2020, com o objetivo de garantir a ampla transparência, imparcialidade, moralidade, publicidade, rastreabilidade e comparabilidade dos dados referentes à alocação e à distribuição e execução de emendas de relator-geral do orçamento classificadas no identificador de resultado primário RP 9, sejam as alocadas e executadas diretamente pelos órgãos e entidades federais, sejam as destinadas a transferências voluntárias aos entes subnacionais, em cumprimento ao disposto no art. 37 e 163-A da Constituição da República e o art. 142 da Lei 13.898/2019.
12. 	As referidas diligências já foram respondidas, conforme peças 16 a 82 do aludido TC Processo 000.797/2021-9, em consonância com os objetivos da inspeção proposta nos presentes autos.
13.	Mesmo que se admitisse a necessidade da inspeção assinalada, sua execução não deveria ser feita no âmbito da Presidência da República, mas dos órgãos ministeriais responsáveis pela execução das despesas orçamentárias decorrentes das emendas parlamentares. Não foi por outra razão que a Presidência da República, ao receber a diligência formulada no TC Processo 000.797/2021-9, mediante o Aviso GP/TCU 755, de 25/9/2021, imediatamente descentralizou a demanda aos diversos ministérios, conforme se verifica nas respectivas respostas (peças 16-82 do TC Processo 000.797/2021-9) . Não é demais recordar que a dimensão operacional da Presidência da República, na execução orçamentária das políticas públicas, é feita pelos respectivos ministérios ou órgãos equivalentes, em sua missão de auxiliar as ações de governo sob a direção superior do Presidente da República, tudo em conformidade com os arts. 84, inciso II, e 87 da Constituição Federal.
14.	Quanto ao prosseguimento destes autos, identifico várias razões a demonstrar que tal medida se mostra absolutamente inócua e, portanto, desnecessária, em respeito aos ditames da eficiência, da racionalidade processual e da economicidade. 
15.	É o que passo a explicar.
16.	Na mesma data de autuação deste processo, 11/5/2021, foi também protocolizada a denúncia versada no TC Processo 014.379/2021-0 (relator: Ministro Aroldo Cedraz) , com idêntico objeto e motivada pelas mesmas reportagens jornalísticas. 
17.	A instrução da referida denúncia está em fase mais adiantada, tendo recebido cópia das respostas da aludida diligência formulada no TC Processo 000.797/2021-9, cujo relator ordenou (cf. despacho à peça 85 daqueles autos) o "compartilhamento de cópias da instrução preliminar (peça 11) , do parecer (peça 12) , do despacho (peça 13) e das respostas às oitivas (peças 16-82) , para fins de instrução de mérito do TC Processo 014.379/2021-0". 
18.	No mesmo despacho, o relator determinou o apensamento do TC Processo 000.797/2021-9 ao TC Processo 014.922/2021-5 (Contas do Governo da República, exercício 2020; relator: Ministro Walton Alencar Rodrigues) , pois se tratava de apartado constituído no contexto das diretrizes para as contas presidenciais do exercício de 2020, com o propósito específico de "levantar informações para elaboração de tópico que trata sobre o orçamento de investimento das empresas estatais". Assim, a matéria versada no Aviso GP/TCU 755, de 25/9/2021 ("emendas de relator-geral do orçamento de 2020") passou a ser apurada com maior amplitude no TC Processo 014.379/2021-0.
19.	Portanto, o objeto e os propósitos da presente representação restaram integralmente abrangidos no TC Processo 014.379/2021-0, em fase de instrução mais adiantada.
20.	Também as informações coligidas neste processo estão englobadas no TC Processo 014.379/2021-0, incluindo o mencionado relatório da CGU, cuja cópia também foi juntada à referida denúncia (Relatório de Apuração 968685; peça 45 dos referidos autos) , o que torna desnecessário apensar esta representação àqueles autos.
21.	Ademais, segundo pesquisa da unidade técnica (peça 13) , existem outras ações de controle externo com enfoque igual ou relacionado ao objeto da presente representação, incluindo as apurações da notícia de supostos sobrepreços na aquisição de tratores e equipamentos agrícolas, totalizando dez processos além do presente: TCs Processo 000.224/2021-9, Processo 021.823/2021-9 e  Processo 022.088/2021-0, relator: Ministro Substituto Augusto Sherman; TC Processo 014.280/2021-3, relator: Ministro Substituto Weder de Oliveira; TC Processo 003.906/2020-5, relator: Ministro Vital do Rêgo; TC Processo 014.337/2021-5, Processo 014.820/2021-8, e Processo 014.821/2021-4, relator: Ministro Jorge Oliveira; TC Processo 000.797/2021-9, relator: Ministro Walton Alencar Rodrigues; e TC Processo 014.379/2021-0, relator: Ministro Aroldo Cedraz.
22.	Sob tais circunstâncias, a continuidade deste processo implicaria inócua duplicidade de esforços, repito, em desacordo com os princípios da eficiência administrativa, da racionalidade processual e da economicidade. 
23.	Tenho, assim, que a solução mais adequada ao caso é ordenar o arquivamento dos presentes autos, nos termos do art. 169, III, do RITCU, dar ciência deste Acórdão ao autor da representação, Subprocurador-Geral Lucas Rocha Furtado, e ao Deputado Federal Alessandro Molon, e juntar cópia desta deliberação ao TC  Processo 014.379/2021-0.
24.	Anoto, por fim, que, embora o feito presente pudesse, nos termos regimentais, ser pautado mediante relação, entendi por bem trazê-lo ao Colegiado de forma unitária, em homenagem à ampla transparência que entendo necessária ao tratamento da matéria versada nestes autos.
	Do exposto, VOTO por que seja aprovado o Acórdão que ora submeto a este Colegiado.
TCU, Sala das Sessões, em 10 de novembro de 2021.
RAIMUNDO CARREIRO 
Relator